臺灣高雄地方法院刑事判決　　　　　　　 100年度訴字第98號
公　訴　人　臺灣高雄地方法院檢察署檢察官
被　　　告　吳俊杰
選任辯護人　徐仲志律師
上列被告因妨害性自主案件，經檢察官提起公訴（99年度訴字第
37262 號），本院判決如下：
    主  文
吳俊杰犯攜帶兇器強制性交未遂罪，處有期徒刑肆年。
    事  實
一、吳俊杰成年人，罹有輕度智能障礙（惟其辨識行為違法及依
    其辨識而行為等能力，尚未達全然欠缺，或顯著減低之程度
    ），為滿足一己性欲，竟基於加重強制性交之犯意，先於民
    國99年12月15日18時40分許，持尼龍繩1 條及菜刀1 把，藏
    躲在高雄市○○區○○路人行地下道牆腳處，等候適當之下
    手目標，及見14歲以上未滿18歲之甲女（卷內代號0000-000
    0 號，真實姓名年籍詳卷，83年2 月間生，下稱甲女）於同
    日19時10分許獨自行經地下道，即上前貼近甲女並強行以前
    述尼龍繩1 條綁住甲女上半身，因甲女見狀大聲尖叫呼救並
    以手推阻且伺機反咬吳俊杰手臂企圖掙脫，吳俊杰乃藉由身
    體有形力壓制甲女在牆角處加以制止之，並起出前述菜刀在
    甲女面前揮舞並抵住甲女臉部，對甲女恫稱：「這是真的菜
    刀，你再亂動，我就真的把你殺了，我想要跟你做愛」等語
    ，甲女因而心生畏懼並同時受有左手挫傷併紅腫之傷害，至
    陷於無法抵抗狀態而只能全盤聽命於吳俊杰。吳俊杰進而要
    甲女在岡山火車站廁所內與其為性交行為，遂挾持甲女步出
    地下道並往岡山火車站之方向前進，途中為避免路人起疑，
    吳俊杰乃暫時收起菜刀並為甲女鬆綁，且又一度假意向甲女
    表示：「還是我放你走？」，惟旋又以凶惡之態度、語氣伴
    以擬再行取出前述菜刀之手勢，迫令甲女繼續往岡山火車站
    廁所方向前進。幸甲女前已趁隙撥通其母（下稱乙女）之行
    動電話讓乙女得以聽聞吳俊杰與甲女之前述對話，且乙女也
    旋即騎乘機車趕赴岡山火車站，甲女在岡山火車站見到乙女
    後立即奔向乙女，吳俊杰只得罷手而逃離現場致未得逞，並
    將前述菜刀1 把、尼龍繩1 條隨手棄置於前述地下道東側出
    口。嗣經警接獲甲、乙女報案後，調閱前述案發地點之監視
    錄影畫面供甲女指認，進而循線查獲吳俊杰，並在前述地下
    道東側出口，扣得菜刀1 把、尼龍繩1 條，乃悉全情。
二、案經甲女訴由高雄市政府警察局岡山分局報請臺灣高雄地方
    法院檢察署檢察官偵查起訴。
    理  由
壹、證據能力方面
    本判決所引用之證據資料（詳後引用之各項證據），其中係
    屬傳聞證據部分，縱無刑事訴訟法第159 條之1 至第159 條
    之4 或其他規定之傳聞證據例外情形，因被告吳俊杰、辯護
    人、檢察官均已明示同意作為證據使用（本院卷第29頁參照
    ），而本院審酌卷內並無事證顯示各該陳述之作成時、地與
    週遭環境，有何致令陳述內容虛偽、偏頗之狀況後，也認為
    適當，依刑事訴訟法第159 條之5 第1 項之規定，為傳聞法
    則之例外，應有證據能力。
貳、實體方面
一、訊據被告對於前述犯罪事實全然坦承不諱，核與證人即告訴
    人甲女於警詢（警卷第6-10頁）、偵查（偵卷第15-16 頁）
    中指證之情節相符，並有高雄市立岡山醫院99年12月15日診
    斷證明書1 紙（偵卷證物袋）、高雄市政府警察局岡山分局
    扣押筆錄暨扣押物品目錄表2 份（警卷第19頁至第25頁）、
    案發現場照片5 張（警卷第26頁）、監視錄影畫面翻拍照片
    4 張（警卷第27頁）、前述地下道東側出口照片3 張（警卷
    第28頁）、作案工具及被告涉案時穿著之照片3 張（警卷第
    29頁）在卷可稽。查被告為達與甲女為性交之目的，強行以
    尼龍繩1 條綑綁甲女，並以身體有形力壓制之，再持刀在甲
    女面前揮舞並抵住甲女臉部，進又對甲女恫以亂動即殺之等
    語，繼於前往火車站途中，再以擬取刀之手勢，脅迫甲女就
    範，則被告顯係以強暴、脅迫之方法，抑制甲女之抗拒而欲
    對甲女為性交行為無訛。綜上，足認被告自白合於事實，可
    資採信，本案事證明確，被告犯行堪予認定，應依法論科。
二、論罪：
  (一)核被告所為，係犯刑法第222 條第2 項、第1 項8 款之攜帶
    兇器強制性交未遂罪。被告著手於加重強制性交犯行之實行
    而未得逞致不遂，應論以未遂犯，並按既遂犯之減輕之。被
    告為達對甲女性交之目的，對甲女施以強暴、脅迫之過程，
    當然含有使人行無義務之事等妨害自由之性質，妨害自由行
    為即已包含在內，另參諸甲女陳稱當時有撥開菜刀等掙扎之
    舉，甲女所受傷勢輕微，非屬穿刺傷口，殊難認定被告另有
    傷害之犯意，甲女所受之左手挫傷並紅腫等傷勢，乃被告實
    施強暴手段之當然結果，故妨害自由與傷害部分，均不另論
    罪（最高法院46年臺上第1285號判例、51年臺上588 號判例
    參照）。
  (二)按兒童及少年福利法第70條第1 項規定，成年人故意對兒童
    及少年犯罪者，加重其刑至二分之一，但各該罪就被害人係
    兒童及少年已定有特別處罰規定者，不在此限。又刑法第22
    2 條第1 項之加重強制性交罪，除第2 款規定對未滿十四歲
    之男女犯之者外，別無對於十四歲以上、未滿十八歲之男女
    犯之者，亦列為加重強制性交罪之規定。惟以兒童及少年福
    利法所稱之少年，依同法第2 條規定，係指14歲以上未滿18
    歲之人。如對於12歲以上、14歲以下之少年犯攜帶兇器強制
    性交罪者，構成刑法第222 條第1 項第2 款、第8 款之加重
    強制性交罪，僅依該條款處以該罪之法定刑7 年以上有期徒
    刑。而對於同屬少年之14歲以上、未滿18歲之人同犯攜帶兇
    器強制性交罪者，如以其犯刑法第222 條第1 項第8 款之加
    重強制性交罪，再依兒童及少年福利法第70條第1 項前段規
    定加重其刑，不啻二度加重其刑，顯失公平；是就此情形，
    應以其對14歲以上、未滿18歲之人犯刑法第221 條第1 項強
    制性交罪，依兒童及少年福利法第70條第1 項前段規定加重
    其刑，並與所犯刑法第222 條第1 項第8 款攜帶兇器強制性
    交罪，依法條競合原則，擇一適用之，始為適法（最高法院
    97年度臺上字第3223號判決意旨參照）。本案被告係79年4
    月27日生，其行為時為已滿20歲之成年人，甲女係83年2 月
    間出生，被告對甲女為本案犯行時，甲女既僅有16歲為未滿
    18歲之女子，係屬兒童及少年福利法第2 條所稱之少年，有
    被告、甲女年籍資料在卷可憑，揆諸前述規定之說明，認本
    案應依法律競合之原則，適用刑法第222 條第2 項、第1 項
    第8 款規定，併不再依兒童及少年福利法第70條第1 項規定
    加重其刑。公訴人認本案被告所犯攜帶兇器強制性交未遂罪
    ，應依兒童及少年福利法第70條第1 項規定加重其刑，自有
    未洽。
  (三)被告自小反應遲鈍，判斷力差，學習力差，智能低下，社會
    功能、自我照顧能力不足，屬於輕度智能不足，並領有中華
    民國身心障礙手冊，為輕度智能障礙之人，固有其提出之中
    華民國身心障礙手冊影本（警卷第16頁）、高雄市樂安醫院
    100 年3 月9 日樂欽字第10003001號函附病歷1 份存卷可查
    （本院卷第52-96 頁）。然本院依辯護人之聲請囑託財團法
    人臺灣省私立高雄仁愛之家附設慈惠醫院就被告行為時之精
    神狀態進行鑑定，該院以：被告之認知功能屬輕度智能不足
    程度，被告高中時間曾與女性同學交往，進一步發生性關係
    ，因此接受過師長之輔導教育，具有相關的性知識，也知道
    發生性行為要得對方同意才可以，案發前一天晚上，被告兄
    長播放色情片，被告在旁觀看，與兄長一邊看色情片一邊自
    慰，此行為已經持續一段期間，被告案發當天正常工作下班
    後，覺得性慾難耐，遂預備菜刀、尼龍繩，埋伏在地下道尋
    找被害人，見被害人即持刀抵住被害人，要求與其做愛，該
    行為係被告自述從色情片劇情模仿學習，推測被告為預謀犯
    案，被告於犯行當時，意識清楚，且有良好的知覺作用能力
    ，雖然判斷能力相較於正常人有比較減低，但未見任何明顯
    的精神病理現象影響，因認被告於本案行為時，並無因其精
    神障礙或其他心智缺陷，致已達不能辨識其行為違法或欠缺
    依其辨識而行為之能力，亦無辨識行為違法或依其辨識而行
    為之能力顯著減低之情況，有該院100 年6 月3 日壹零零附
    慈精字第1001542 號函暨附精神鑑定報告書1 份（本院卷第
    131-134 頁）在卷足憑。再觀之被告於警詢中自承：伊將甲
    女壓制在牆角後，有1 人走進地下道，伊叫甲女「安靜，不
    要講話」，之後走到車站時，甲女奔向其母，伊朝火車站內
    購票處角落躲藏觀察她們，見她們離開，伊就1 人去上廁所
    ，上完廁所一走出來，就看見甲女之母，伊遂朝原來路線跑
    回家等語（見警卷第3 頁），顯見被告有掩飾犯行及逃逸之
    舉，復佐諸被告犯案之前，尚知籌措作案工具即菜刀、尼龍
    繩等物，而為本件犯行預作準備乙節，則本院綜合前揭慈惠
    醫院對本案所為之精神鑑定書，及被告案發前後之舉，足認
    被告於本案行為當時，辨識行為違法及依其辨識而行為等能
    力，並未達全然欠缺，或顯著減低之程度，本案自無刑法第
    19條規定之適用，併予指明。又被告在挾持甲女往岡山火車
    站方向前進之過程中，固一度向甲女表示：「還是我放你走
    ？」，惟被告旋又以凶惡之態度、語氣伴以擬再行取出前述
    菜刀之手勢，迫令甲女繼續往岡山火車站，亦經本院詳予認
    定如前，則被告斯時顯係假意測試甲女有無脫逃之意願至明
    ，要非被告舉止反覆、態度不一，自尚難憑此推認被告犯案
    時之心理狀態有何違常之處。
  (四)刑法第59條之酌量減輕其刑，必於犯罪之情狀，在客觀上足
    以引起一般同情，認為即予宣告法定低度刑期，猶嫌過重者
    ，始有其適用（最高法院51年臺上字第899 號判例要旨參照
    ），被告辯護人雖主張對被告適用刑法第59條減輕其刑（本
    院卷第163-164 頁），然本院斟酌被告持刀及尼龍繩躲藏於
    地下道內伺機犯案，嚴重危害社會治安，且其僅而對甲女施
    以強暴、脅迫手段，欲對甲女性交，幸甲女及其母乙女機警
    的即時求救、施救使免於受害，造成甲女心理受創之程度非
    輕，又迄未能取得甲女諒解，彌補甲女之傷害，足認被告之
    犯罪情狀，在客觀上顯無足以引起一般同情，並無顯可憫恕
    之處，依據上開說明，自無從適用刑法第59條減輕其刑。
三、本院審酌被告為滿足一己性欲，攜帶菜刀等作案工具藏匿於
    地下道內伺機犯案，進而強行以尼龍繩1 條綑綁甲女，並以
    身體有形力壓制之，再持刀在甲女面前揮舞並抵住甲女臉部
    ，進又對甲女恫以亂動即殺之等語，繼於前往火車站途中，
    再以擬取刀之手勢脅迫甲女，而欲對甲女為性交，對社會治
    安顯已造成嚴重為害，且亦造成甲女心理上難以回復之創傷
    ，卻迄未與甲女達成和解，實屬不該。惟念被告全然坦認犯
    行不諱，並深具悔意，有道歉信1 封可按（本院卷第127-12
    8 頁），且其先前未曾因案受刑之宣告，亦有臺灣高等法院
    被告前案紀錄表可稽，又被告經診斷認明罹有輕度智能障礙
    ，自91年間起，數次因精神疾病前往高雄市樂安醫院就診，
    有該院前揭函檢送之就診病歷等件（本院卷第52-96 頁）可
    查，暨被告之教育程度為高職畢業、家庭經濟狀況小康（此
    2 部分參見警卷被告警詢筆錄受詢問人欄）、本案案發前原
    係在庇護工坊從事包裝麵包工作（本院卷第8 頁）等一切情
    狀，爰量處如主文所示之刑。
四、扣案菜刀1 把、尼龍繩1 條，固為被告供本件犯行所用之物
    ，惟被告於警詢、偵查及本院審理中均否認為其所有，復無
    其他證據足資證明該等扣案物確為被告所有，且該等物品非
    屬違禁物，爰不予宣告沒收，公訴人認該等扣案物應予沒收
    ，容有誤會。
據上論斷，應依刑事訴訟法第299 條第1 項前段，刑法第222 條
第2 項、第1 項第8 款、第25條第2 項，判決如主文。
本案經檢察官陳威呈到庭執行職務
中    華    民    國   100    年    7     月    8     日
                  刑事第一庭  審判長法  官  黃三友
                                    法  官  陳億芳
                                    法  官  莊珮吟
以上正本證明與原本無異。
如不服本判決應於收受本判決後10日內向本院提出上訴書狀，其
未敘述上訴理由者，並得於提起上訴後10日內向本院補提理由書
狀（均須按他造當事人之人數附繕本）「切勿逕送上級法院」。
中    華    民    國   100    年    7     月    8     日
                                    書記官  鍾淑美
◎附錄本案所犯法條：
《刑法第222 條第1 項、第2 項》
犯前條之罪而有下列情形之一者，處7 年以上有期徒刑：
一、二人以上共同犯之者。
二、對未滿十四歲之男女犯之者。
三、對精神、身體障礙或其他心智缺陷之人犯之者。
四、以藥劑犯之者。
五、對被害人施以凌虐者。
六、利用駕駛供公眾或不特定人運輸之交通工具之機會犯之者。
七、侵入住宅或有人居住之建築物、船艦或隱匿其內犯之者。
八、攜帶兇器犯之者。
前項之未遂犯罰之。